【裁判字號】    94,訴,491
【裁判日期】    950428
【裁判案由】    妨害自由
【裁判全文】
臺灣板橋地方法院刑事判決               94年度訴字第491號
公  訴  人  臺灣板橋地方法院檢察署檢察官
被      告  丙○○
                    （現於臺灣臺北戒治所戒治中）
上列被告因妨害自由案件，經檢察官提起公訴（93年度核退偵字
第747號），被告於準備程序進行中就被訴事實為有罪之陳述，
經告知簡式審判程序之旨，並聽取當事人之意見後，本院裁定由
受命法官獨任進行簡式審判程序，判決如下：
        主  文
丙○○共同以強暴、脅迫方法，剝奪人之行動自由，累犯，處有
期徒刑伍月，如易科罰金，以佰元折算壹日。
        事實及理由
一、犯罪事實：
    丙○○曾於民國八十五年間因傷害案件，經臺灣高等法院以
    八十六年度上易字第七五七三號判決判處有期徒刑三月確定
    ；又於八十六年間因妨害自由案件，經本院以八十七年度訴
    字第六七四號判決判處有期徒刑三月確定；復於八十七年間
    因違反麻醉藥品管理條例案件，經本院以八十七年度訴字第
    七九七號判決判處有期徒刑六月確定；復因過失傷害案件，
    經本院以八十七年度交易字第三六一號判決判處有期徒刑五
    月確定；又因偽造文書案件，經本院以八十七年度易字第三
    四五七號判決判處有期徒刑三月確定；上開罪刑經法院定應
    執行有期徒刑一年六月；又因違反槍砲彈藥刀械管理條例案
    件，經本院以八十七年度訴字第二一二０號判決判處有期徒
    刑一年四月，併科罰金新台幣二萬元確定；上開罪刑經合併
    執行，於九十年五月四日假釋付保護管束，在所餘刑期內未
    經撤銷假釋，於九十一年三月二十日縮刑期滿以執行完畢論
    。詎猶未思悔改，為代其友人呂學政（綽號阿政）向莊鎧鮮
    催討所積欠之新台幣（下同）十餘萬元之債務，竟與乙○○
    （已結）、丁○○（已結）、甲○○（俟到案後另結）共同
    基於妨害自由之犯意聯絡，於九十三年六月二十五日三時五
    十分許，由乙○○駕駛車號8A-8726號自小客車，搭載丙○○、乙○○與甲○○前往臺北縣蘆洲市○○街47號前，待莊
    鎧鮮出現，乙○○與甲○○即上前確認莊鎧鮮之身分無誤後
    ，由丁○○持未具殺傷力之玩具手槍之抵住莊鎧鮮，共同以
    脅迫方式強令莊鎧鮮上前開自小客車後座，丁○○與甲○○
    分坐於莊鎧鮮之左右兩側看管，丙○○坐於駕駛座旁，乙○○則負責駕車在臺北縣五股鄉山區繞，而共同剝奪莊鎧鮮之
    行動自由，丙○○等人並要求莊鎧鮮提出債務清償之方法，
    莊鎧鮮在此脅迫情形下，不得不交出現金四萬四千元及中國
    信託商業銀行帳號000000000000號金融卡一張而行此無義務
    之事，惟因莊鎧鮮不肯說出該金融卡之密碼，甲○○即環抱
    莊鎧鮮，由丁○○持上開玩具手槍毆打莊鎧鮮之頭部，致莊
    鎧鮮受有頭枕部頭皮裂傷之傷害（莊鎧鮮於偵查中撤回傷害
    部分之告訴），而共同以強暴方式使莊鎧鮮說出該金融卡之
    密碼而行此無義務之事，丙○○隨即指示乙○○駕車至銀行
    ，而於同日五時一分許，乙○○駕車至臺北縣蘆洲市○○路
    251號前，並由乙○○持前開金融卡下車至該址之中國信託
    商業銀行無人銀行所設置之自動付款設備提領五萬元後，復
    趨車前往同縣市○○○路230號前，於同日五時十三分許，
    由乙○○與丁○○持前開金融卡下車至該址之華南商業銀行
    蘆洲分行所設置之自動付款設備分別提領一萬元各四次（共
    領四萬元）後，丙○○指示乙○○駕車至臺北縣三重市重新
    橋下疏洪道釋放莊鎧鮮，嗣經莊鎧鮮報警循線查獲丙○○等
    人。
二、證據名稱：
    (1)被告丙○○於本院審理時之自白；
    (2)告訴人莊鎧鮮於警詢及偵查中之指訴；
    (3)被告甲○○於警詢中之供述；
    (4)被告乙○○、丁○○於偵查中及本院審理時之供述；
    (5)告訴人莊鎧鮮所有前開中國信託商業銀行帳戶之歷史交易
      查詢一紙、全民醫院診斷證明書一紙、被告乙○○在前開
      中國信託商業銀行無人銀行提領現款時經該處監視器攝影
      之翻拍照片四幀及被告乙○○、丁○○在前開華南商業銀
      行蘆洲分行之自動付款設備前提領現款時經該處監視器攝
      影之翻拍照片四幀。
三、核被告丙○○所為，係犯刑法第三百零二條第一項之以強暴
    、脅迫方法，剝奪人之行動自由罪。被告丙○○與被告丁○○、乙○○、甲○○四人間，就上開犯行互有犯意聯絡及行
    為分擔，應依共同正犯論處。又被告四人雖以強暴、脅迫使
    告訴人莊鎧鮮交付現款、金融卡及說出金融卡密碼等行無義
    務之事，惟其強暴脅迫既已達剝奪告訴人莊鎧鮮行動自由之
    程度，即祇成立刑法第三百零二條之罪，不應再依同法第三
    百零四條論處，因此項使人行無義務之事之低度行為，應為
    剝奪人行動自由之高度行為所吸收，不另論罪，併此敘明。
    查被告丙○○有如犯罪事實欄所載之刑之執行紀錄，有臺灣
    高等法院被告全國前案紀錄表在卷可稽，其受有期徒刑執行
    完畢，五年以內再犯本件有期徒刑以上之罪，為累犯，應依
    刑法第四十七條規定加重其刑。爰審酌被告之素行、犯罪之
    動機、目的、手段、所生危害、犯罪後態度及於偵查中與告
    訴人莊鎧鮮達成和解，告訴人莊鎧鮮並表明希望法官可以從
    輕處理（詳同上偵查卷第157頁）等一切情狀，量處如主文
    所示之刑，並諭知易科罰金之折算標準。至被告丁○○用以
    施暴、脅迫所用之玩具槍一把，既未經扣案，且無積極證據
    證明尚未滅失，自無從為沒收之宣告，附此敘明。
四、依刑事訴訟法第二百九十九條第一項前段、第二百七十三條
    之一第一項、第三百十條之二、第四百五十四條第一項，刑
    法第二十八條、第三百零二條第一項、第四十七條、第四十
    一條第一項前段，罰金罰鍰提高標準條例第一條前段、第二
    條，判決如主文。
五、如不服本判決，得自收受送達之翌日起十日內向本院提出上
    訴狀（須附繕本）。
本案經檢察官涂永欽到庭執行職務
中    華    民    國    95    年    4     月    28    日
                  刑事第十八庭    法  官  李幼妃
上正本證明與原本無異。
                                  書記官  強梅芳
中    華    民    國    95    年    5     月    3     日
附錄本案論罪科刑法條全文
中華民國刑法第302條
 (剝奪他人行動自由罪)
私行拘禁或以其他非法方法，剝奪人之行動自由者，處五年以下
有期徒刑、拘役或三百元以下罰金。
因而致人於死者，處無期徒刑或七年以上有期徒刑，致重傷者，
處三年以上十年以下有期徒刑。
第 1 項之未遂犯罰之。


司法院資訊處製作；財團法人民間司法改革基金會備份。
